【裁判字號】    97,訴,177
【裁判日期】    970222
【裁判案由】    毒品危害防制條例
【裁判全文】
臺灣高雄地方法院刑事判決               97年度訴字第177號
公  訴  人  臺灣高雄地方法院檢察署檢察官
被      告  乙○○
上列被告因違反毒品危害防制條例案件，經檢察官提起公訴（96
年度毒偵字第9614號），被告就被訴事實為有罪之陳述，經本院
合議庭裁定由受命法官獨任進行簡式審判程序，並判決如下：
    主  文
乙○○施用第一級毒品，累犯，處有期徒刑壹年。扣案之海洛因
拾貳包（合計淨重貳點貳壹公克，空包裝總重貳點玖公克），
沒收銷燬之。
    事  實
一、乙○○前於民國88年間，因施用毒品案件，經本院以88年度
    毒聲字第7193號裁定送觀察、勒戒，因有繼續施用毒品傾向
    ，先後經本院以89年度毒聲字第2361號裁定令入戒治處所施
    以強制戒治、以89年度毒聲字第8385號裁定停止戒治，所餘
    戒治期間付保護管束，於90年3 月12日保護管束期滿而強制
    戒治執行完畢，並經臺灣高雄地方法院檢察署檢察官以90年
    度戒毒偵字第392 號為不起訴處分確定。又於上開強制戒治
    執行完畢後5 年內之94年間，再因施用毒品案件，經台灣屏
    東地方法院以94年度訴字第758 號判處有期徒刑10月確定，
    甫於96年5 月31日因縮刑期滿執行完畢。詎仍不知悔改，且
    於90年3 月12日強制戒治執行完畢釋放後5 年內，已再犯上
    開施用毒品罪，並經判刑確定後，仍不知戒絕毒癮，猶基於
    施用第一級毒品海洛因之犯意，於96年10月26日中午12時許
    ，在其位於高雄市○鎮區○○路11巷21號自宅內，以將第一
    級毒品海洛因摻水置入針筒注射體內之方式，施用第一級毒
    品海洛因1 次。嗣於同日下午3 時40分許，行經高雄市○鎮
    區○○路與鎮國路口時，因行跡可疑為警盤攔查，當場扣得
    第一級毒品海洛因12小包（合計淨重2.21公克，空包裝總重
    2.39公克），經其同意採尿送驗，檢驗結果呈嗎啡陽性反應
    ，始悉上情。
二、案經高雄市政府警察局前鎮分局報告臺灣高雄地方法院檢察
    署檢察官偵查起訴。
    理  由
一、本件被告乙○○所犯係死刑、無期徒刑、最輕本刑為3 年以
    上有期徒刑以外之罪，其於準備程序就被訴事實為有罪之陳
    述，經本院告知簡式審判程序之旨，並聽取其與檢察官之意
    見後，認無不得或不宜改依簡式審判程序進行之情事，依刑
    事訴訟法第273 條之1 第1 項規定，裁定進行簡式審判程序
    ，合先敘明。
二、訊據被告對於上揭時、地施用第一級毒品海洛因之事實於警
    詢、偵查及本院審理時均供承不諱，且被告於96年10月26日
    16時30分許為員警所採集之尿液，經送檢驗之結果，確呈嗎
    啡陽性反應，有高雄市立凱旋醫院96年11月5 日A00000000
    號濫用藥物尿液檢驗報告、高雄市政府警察局前鎮分局查獲
    毒品案件犯罪嫌疑人姓名對照表、濫用藥物尿液檢體監管紀
    錄表各1 份附卷可稽。又扣案疑似海洛因粉末12包，經送法
    務部調查局以化學呈色法及氣相層析質譜儀確認分析檢驗結
    果，確呈海洛因陽性反應，純度28.22%，純質淨重0.62公克
    ，亦有卷附法務部調查局96年12月24日調科壹字第09623084
    48 0號鑑定書1 紙足憑，是被告之任意性自白核與事實相符
    ，洵堪採為論罪科刑之依據。本案事證明確，被告上開施用
    毒品犯行，堪以認定。
三、按施用第一、二級毒品為犯罪行為，毒品危害防制條例第10
    條定有處罰明文。故施用第一、二級毒品者，依前揭規定本
    應科以刑罰。惟基於刑事政策，對合於一定條件之施用者，
    則依同條例第20條、第23條之規定，施以觀察、勒戒及強制
    戒治之保安處分。現行毒品危害防制條例於92年7 月9 日修
    正公布，自93年1 月9 日施行，其中第20條、第23條將施用
    毒品之刑事處遇程序，區分為「初犯」及「五年內再犯」、
    「五年後再犯」。依其立法理由之說明：「初犯」，經觀察
    、勒戒或強制戒治後，應為不起訴處分或不付審理之裁定；
    經觀察、勒戒或強制戒治執行完畢釋放後，「五年內再犯」
    者，因其再犯率甚高，原實施之觀察、勒戒及強制戒治既已
    無法收其實效，爰依法追訴或裁定交付審理。至於經觀察、
    勒戒或強制戒治執行完畢釋放後，「五年後再犯」者，前所
    實施之觀察、勒戒或強制戒治已足以遮斷其施用毒品之毒癮
    ，為期自新及協助其斷除毒癮，仍適用「初犯」規定，先經
    觀察、勒戒或強制戒治之程序。從而依修正後之規定，僅限
    於「初犯」及「五年後再犯」二種情形，始應先經觀察、勒
    戒或強制戒治程序。倘被告於五年內已再犯，經依法追訴處
    罰，縱其第三次（或第三次以上）再度施用毒品之時間，在
    初犯經觀察、勒戒或強制戒治執行完畢釋放五年以後，已不
    合於「五年後再犯」之規定，且因已於「五年內再犯」，顯
    見其再犯率甚高，原實施觀察、勒戒或強制戒治，已無法收
    其實效，即應依該條例第10條處罰（最高法院95年度第7次
    刑事庭會議決議參照）。查被告前於88年間，因施用毒品案
    件，經本院以88年度毒聲字第7193號裁定送觀察、勒戒，因
    有繼續施用毒品傾向，先後經本院以89年度毒聲字第2361號
    裁定令入戒治處所施以強制戒治、以89年度毒聲字第8385號
    裁定停止戒治，所餘戒治期間付保護管束，於90年3 月12日
    保護管束期滿而強制戒治執行完畢，並經臺灣高雄地方法院
    檢察署檢察官以90年度戒毒偵字第392 號為不起訴處分確定
    。又於上開強制戒治執行完畢後5 年內之94年間，再因施用
    毒品案件，經台灣屏東地方法院以94年度訴字第758 號判處
    有期徒刑10月確定，有台灣高雄地方法院檢察署刑案資料查
    註紀錄表、全國施用毒品案件紀錄表及臺灣高等法院被告前
    案紀錄表各1 份在卷可參。是被告既於強制戒治執行完畢釋
    放後，5 年內再犯上開施用毒品罪，並經判決確定，則其犯
    本案施用毒品犯行之時間，雖距前述強制戒治執行完畢釋放
    後已逾5 年，揆諸首開說明，仍應依法論科。
四、按海洛因係毒品危害防制條例第2 條第2 項第1 款所稱之第
    一級毒品，不得非法持有、施用。核被告所為，係犯毒品危
    害防制條例第10條第1 項之施用第一級毒品罪。其持有第一
    級毒品海洛因之低度行為，為施用第一級毒品海洛因之高度
    行為所吸收，不另論罪。又被告前於94年間，因施用毒品案
    件，經台灣屏東地方法院以94年度訴字第758 號判處有期徒
    刑10月確定，並於96年5 月31日因縮刑期滿執行完畢，有臺
    灣高雄地方法院檢察署刑案資料查註紀錄表、臺灣高等法院
    被告前案紀錄表各1 份在卷可憑，其於刑之執行完畢後5年
    內故意再犯本件有期徒刑以上之罪，為累犯，應依刑法第47
    條第1 項規定，加重其刑。爰審酌被告經觀察、勒戒及強制
    戒治、徒刑執行後，仍未能戒絕其毒癮而再次施用毒品，足
    證前開保安處分措施及處刑均已難矯治其惡性，其雖於本院
    審理中陳稱已於96年9 月6 日自動至醫院接受美沙冬替代療
    法之治療，已有戒毒之決心，並提出財團法人台灣省私立高
    雄仁愛之家附設慈惠醫院診斷證明書1 紙為憑，然其不僅於
    1 月餘後即再犯本案，且於96年10月26日尚為警查扣海洛因
    12小包檢驗之純度更高達28.22%，業如前述，被告復於本院
    審理中供承該等毒品係供一己施用，一次購入大量可慢慢施
    用等語，顯見被告仍有多次施用毒品之意欲，難認有何戒斷
    之決心暨其於犯罪後坦承犯行及所犯為自戕行為等一切情狀
    ，量處如主文所示之刑，以資懲儆。扣案第一級毒品海洛因
    12小包（合計淨重2.21公克，空包裝總重2.39公克），係查
    獲之毒品，其包裝即夾鍊袋因包覆毒品，顯留有該毒品之殘
    渣，與毒品間已難以分析剝離，自應整體視為毒品，均依毒
    品危害防制條例第18條第1 項前段之規定，沒收銷燬之。至
    送鑑耗損之海洛因既已滅失，自無庸再予宣告沒收銷燬，附
    此敘明。
據上論斷，應依刑事訴訟法第273 條之1 第1 項、第299 條第1
項前段，毒品危害防制條例第10條第1 項、第18條第1 項前段，
刑法第11條、第47條第1項，判決如主文。
本案經檢察官甲○○到庭執行職務。
中    華    民    國    97    年    2     月    22    日
                  刑事第十三庭  法  官  黃苙荌
以上正本證明與原本無異。
如不服本判決應於收受本判決後10日內向本院提出上訴書狀，並
應敘述具體理由，如未敘述上訴理由者，應於上訴期間屆滿後20
日內補提理由書狀於本院（均須按他造當事人之人數附繕本），
「切勿逕送上級法院」，逾其未補正者，依法駁回上訴。
中    華    民    國    97    年    2     月    27    日
                                書記官  郭育秀
附錄本案論罪科刑法條：
毒品危害防制條例第10條
施用第一級毒品者，處 6 月以上 5 年以下有期徒刑。
施用第二級毒品者，處 3 年以下有期徒刑。


司法院資訊處製作；財團法人民間司法改革基金會備份。
